【裁判字號】    90,易,370
【裁判日期】    900814
【裁判案由】    詐欺等
【裁判全文】
臺灣宜蘭地方法院刑事判決                            九十年度易字第三七號
    公  訴  人  臺灣宜蘭地方法院檢察署檢察官
    被      告  丙○○
右列被告因詐欺等案件，經檢察官提起公訴（八十九年度偵緝字第一六七號），本院
判決如左：
    主  文
丙○○連續行使偽造私文書，足以生損害於他人，處有期徒刑陸月，如易科罰金，以
參佰元折算壹日。偽造之「甲○○」印章壹枚、掛號郵件收據上之「甲○○」印文壹
枚、卡號卡號0000000000000000號信用卡背面持卡人處「甲○○」
署押壹枚、簽帳單上之「甲○○」署押合計捌枚均沒收。
    事  實
一、丙○○意圖為自己不法之所有，於民國八十八年七月中旬某日時許，利用前往友
    人乙○○位於宜蘭縣宜蘭市鎮○路六四巷四號住處之機會，在上址竊取乙○○之
    姐甲○○所有之富邦商業銀行信用卡（卡號0000000000000000
    號）一張及個人年籍資料，得手後持該信用卡至宜蘭縣宜蘭市信用合作社之自動
    付款設備欲預借現金，因該自動付款設備無法預借現金，信用卡為自動付款設備
    收回而未遂。復於同年九月十八日，以其得知甲○○之年籍資料，佯裝為甲○○
    本人撥打電話至設於台北市○○路九號二樓之富邦商業銀行信用卡中心，謊報該
    信用卡遺失，而向富邦銀行申請補發同卡號之信用卡，並提供其位於宜蘭縣宜蘭
    市○○街五十七巷一號住處為收件地址，致使富邦銀行不知有詐陷於錯誤，於同
    年九月二十八日，以掛號信件方式，按其所陳報之地址寄送補發同卡號之信用卡
    一張，而丙○○於同年十月一日經郵局通知後，即於同年十月三日上午至宜蘭縣
    宜蘭市○○路某刻印行，利用不知情之店員為其偽刻甲○○之印章一枚，再持至
    宜蘭縣郵政總局，表示其已獲甲○○之授權，在郵務人員之送達收據上蓋印其個
    人印章及偽造「甲○○」之印文，而領得前開補發之信用卡一張，均足以生損害
    於甲○○。而其取得前揭信用卡後，即在該信用卡背面偽簽「甲○○」之署押，
    然後基於概括之犯意，先後於附表（１）、（１０）～（１２）所示時間，連續
四次持向附表（１）、（１０）～（１２）所示特約商店簽帳消費，每次均在各
    簽帳單上偽簽甲○○之署押，而偽造甲○○確認該消費金額之簽帳單私文書（一
    式二或三聯）後，持以行使交付與前開特約商店核對，致使前開特約商店之銷售
    人員陷於錯誤，而認為其係甲○○本人，而分別將所購買之物品交付，並使發卡
    之富邦銀行陷於錯誤而代為付款予上開特約商店，總計共詐得價值新台幣（下同
    ）一萬六千三百六十九元之財物，足以生損害於甲○○、富邦銀行及依約與持卡
    人交易前開特約商店確認持卡人身分之正確性。另基於概括之犯意，於附表（２
    ）、（４）、（６）、（８）所示時間，再以前開信用卡，連續至設於宜蘭縣羅
    東鎮○○路一七一號之中國國際商業銀行羅東分行利用該行之自動付款設備，預
    借如附表（２）、（４）、（６）、（８）所示合計二萬五千元之現金，使發卡
    之富邦銀行陷於錯誤而跨行如數給付並墊付合計八七五元之手續費。嗣甲○○察
    覺有異，經向富邦銀行查詢補發情形並報警處理後，始為警循線查知上情。
二、案經宜蘭縣警察局宜蘭分局報請台灣宜蘭地方法院檢察署檢察官偵查起訴。
    理  由
一、訊據被告丙○○對於前揭時、地持被害人甲○○之信用卡預借現金遭信用合作社
    自動付款設備吸入後，復冒用被害人之姓名暨年籍資料去電向富邦銀行申請補發
    信用卡，再偽刻甲○○印章一枚持至郵局領取補發之信用卡，然後即在信用卡背
    面偽簽甲○○署押，連續於附表（１）、（１０）～（１２）所示時、地，偽以
    甲○○之名義持卡簽帳購物，復於附表（２）、（４）、（６）、（８）所示時
    、地，持卡預借現金之犯行均坦白承認，核與被害人甲○○指訴遭冒名申請補發
    信用卡，並偽刻印章領卡消費及預借現金之情節相符，且有郵局郵件查單影本、
    信用卡影本、富邦銀行八十九年十二月二十八日（八十九）富銀信卡第七二九號
    函送之信用卡客戶消費明細、同行九十年六月二十八日（九十）富銀信卡第二八
    四號函送之掛號郵件查單、簽帳單影本各一件附卷可考，足認被告此部分自白與
    事實相符，堪信屬實。惟被告矢口否認有何竊盜犯行，辯稱：是乙○○將他姐甲○○之信用卡及個人資料拿給伊，因乙○○說要預借現金，但他不會使用，所以
    伊才幫他，結果拿去預借現金時信用卡被自動付款設備吸入，所以沒有預借到，
    伊有將此事告知乙○○云云。惟被告前開辯解，為證人乙○○迭於於偵查及本院
    調查程序中堅詞駁斥，其證稱：被告常到伊住處玩樸克牌，可能藉機竊取其姐甲○○所有之信用卡，伊根本不知道伊姐甲○○將信用卡放在家裡，如果知道其姐
    信用卡之預借現金密碼，伊可以自行去提領了，確實未將該信用卡及其姐資料交
    給被告要預借現金等語明確，而被告亦自陳無法提供證據以佐其說，則衡諸社會
    常情及經驗法則，被告既持卡使用在先，後因該信用卡為自動付款設備收回後，
    又冒用被害人甲○○之名義申請補發信用卡，並盜刻印章領取該補發之信用卡供
    己一人持卡消費及預借現金使用等情觀之，被告辯稱該信用卡非其所竊取，委不
    足採信。從而綜上所述，本件事證，被告犯行堪以認定，應依法論科。
二、核被告丙○○所為，係犯刑法第三百二十條第一項竊盜罪、同法第二百十六條、
    第二百十條之行使偽造私文書罪、同法第二百十七條第一項之偽造印文罪、同法
    第三百三十九條第一項之詐欺取財罪，及同法第三百三十九條之二第一項之利用
    自動付款設備詐欺取財罪。其在信用卡背面持卡人簽名處及簽帳單上偽造被害人
    甲○○署押之行為，各係偽造該私文書之部分行為，均不另論以刑法第二百十七
    條第一項之偽造署押罪；其偽造信用卡背面持卡人簽名及簽帳單後，進而先後持
    以向特約商店行使，其偽造之低度行為應為行使之高度行為所吸收，不另論以偽
    造私文書罪。其偽造甲○○之印章，進而以甲○○代理人之身分蓋用在掛號郵件
    收據上，其偽造印章行為應為偽造印文行為所吸收，不再論以偽造印章罪。又被
    告利用不知情之刻印行店員為其偽刻甲○○之印章一枚，為間接正犯。公訴人起
    訴事實，業已敘及被告冒名申請補發信用卡，並持卡偽造簽帳單消費之行為，然
    證據並所犯法條漏引刑法第二百十六、第二百十條之行使偽造私文書罪名，尚有
    未洽，附此敘明。被告冒名使用信用卡簽帳消費，實際詐得財物，公訴人認前開
    所為，係犯同法第三百三十九第二項之詐欺得利罪，尚有未恰，應予變更起訴法
    條。被告先後多次行使偽造私文書罪、詐欺取財及利用自動付款設備詐欺取財既
    遂及未遂罪等犯行，均時間緊接，方法相同，所犯各係構成要件相同之罪名，均
    顯係基於概括之犯意而為之，各應依連續犯之規定以一罪論，分別論以連續行使
    偽造私文書罪、連續詐欺取財罪及連續利用自動付款設備詐欺取財既遂罪，並均
    加重其刑。被告所犯前開罪名間，有方法、目的之牽連關係，應依刑法第五十五
    條規定，從一重之連續行使偽造私文書罪處斷。公訴人認其竊盜與詐欺犯行，應
    分予論併罰，尚有未洽。爰審酌被告前無前科犯罪紀錄，到案後以坦承大部分之
    犯行，然其年輕力盛，卻不思以正當方式牟取財富，竊取他人信用卡預借現金未
    成，復冒名申請補發，偽刻印章領取，供己持卡消費及預借現金花用，積欠發卡
    之富邦銀行四萬餘元尚未清償等情狀，量處如主文所示之刑。又被告犯罪後，刑
    法第四十一條之規定，業於九十年一月十日修正，其第一項規定犯最重本刑為五
    年以下有期徒刑以下之罪，而受六個月以下有期徒刑或拘役之宣告，因身體、教
    育、職業、家庭之關係或其他正當事由，執行顯有困難者得易科罰金，並自同年
    一月十二日生效，比較新、舊法之結果，以修正後之規定有利於被告，爰依刑法
    第二條第一項前段規定，適用修正後之規定並諭知易科罰金之折算標準。
三、偽造之「甲○○」印章一枚、掛號郵件收據上之「甲○○」印文一枚、冒名申請
    補發之卡號0000000000000000號信用卡背面持卡人處之甲○○
    署押一枚、簽帳單上偽造之甲○○署押合計八枚（附表（１）所示消費之簽帳單
    （一式二聯，含顧客收執聯及商店存根聯）上之甲○○署押二枚；附表（１０）
    所示消費之簽帳單（一式三聯，含顧客收執聯及聯合信用卡中心存查聯，另商店
    存根聯已逾一年保存期限銷毀）上之「甲○○」署押二枚；附表（１１）、（１
    ２）所示消費之簽帳單（均一式三聯，各含顧客收執聯及銀行存查聯，另商店存
    根聯均已逾一年保存期限銷毀）上之甲○○署押四枚），依刑法第二百十九條規
    定，不問屬於犯人與否，均應予以宣告沒收，且無證據顯示業已滅失，雖未扣案
    ，均依法諭知沒收。
據上論斷，應依刑事訴訟法第二百九十九條第一項前段，刑法第三百二十條第一項、
第五十六條、第二百十六條、第二百十條、第二百十七條第一項、第三百三十九條第
一項、第三百三十九條之二第一項、第五十五條、第二百十九條，罰金罰鍰提高標準
條例第一條前段、第二條，判決如主文。
本案經檢察官廖允松到庭執行職務
中      華      民      國      九十    年      八      月      十四    日
                                  臺灣宜蘭地方法院刑事第一庭
                                          法  官
右正本證明與原本無異。
如不服本判決，應於判決送達後十日內，向本院提出上訴狀。
                                書記官
中    華    民    國      八十        年              月               日
附錄本案論罪科刑法條全文：
刑法第三百二十條、第二百十六條、第二百十條、第二百十七條、第三百三十九條、
第三百三十九條之二


司法院資訊處製作；財團法人民間司法改革基金會備份。
